臺灣苗栗地方法院民事判決　　　　　　　　94年度訴字第49號
原　　　告　甲○○
　　　　　　　　　　　　號
被　　　告　丙○○
訴訟代理人　乙○○
上列當事人間請求侵權行為損害賠償事件，原告提起附帶民事訴
訟（本院93年度附民字第51號），經刑事庭移送前來，本院於民
國94年7月13日言詞辯論終結，判決如下：
    主    文
被告應給付原告新台幣肆萬捌仟壹佰玖拾貳元，及自民國九十三
年十一月三日起至清償日止，按年息百分之五計算之利息。
原告其餘之訴駁回。
訴訟費用由被告負擔五分之一，餘由原告負擔。
本判決原告勝訴部分得假執行；被告以新台幣肆萬捌仟壹佰玖拾
貳元為原告供擔保後，得免為假執行。
原告其餘假執行之聲請駁回。
    事實及理由
一、原告起訴主張被告在其苗栗縣竹南鎮○○路121 號兼營金樂
    麵包店之住處內，飼有黃色土狗一隻，平時本應注意看管，
    並予適度訓練，以防止該狗攻擊路人或機車騎士，而依其能
    力並無不能注意之情況，竟疏未注意看管，任由該狗在路上
    閒晃，於民國92年2 月9 日上午7 時40分左右，適原告騎乘
    車號SFA ─713 號輕型機車，並在腳踏板上附載平日豢養之
    黑色小狗，行經上址，上開黃狗遂尾隨追逐原告所騎乘之機
    車，至同鎮○○路117 號前處，導致原告一時驚嚇致機車重
    心不穩而往右前方傾倒，造成原告受有右肩關節挫傷、關節
    內膜受傷之傷害，而被告上開不法侵害行為業經臺灣高等法
    院臺中分院以94年度上易字第378 號判決拘役30日確定。又
    原告本身為藝術創作者，因被告上開不法侵害行為受有下列
    損害：(1)醫療費用新臺幣（下同）8,290 元；(2)增加生活所
    需費用1,950 元；(3)減少勞動能力損失322,000 元；(4)精神
    慰撫金400,000 元。故原告爰依侵權行為之法律關係，請求
    被告應給付原告732,240 元，及自起訴狀繕本送達被告翌日
    即93年11月3 日起至清償日止，按年息5 ％計算之法定遲延
    利息；原告並願供擔保，請准宣告假執行。
二、被告則以事發後均欲與被告和解，且曾於94年4 月27日開立
    面額10,000元之郵政匯票，嗣於同年5 月3 日以存證信函請
    原告接受，惟原告堅持前開巨額賠償，然審酌原告所受之傷
    勢甚輕，並無減少勞動能力，及原告請求慰撫金額亦屬過高
    。況且，原告明知該路段均有小狗出沒，且原告曾經被其他
    隻小狗咬傷，仍於機車腳踏板附載黑色小狗，除容易引起重
    心不穩外，尚可能產生狗隻對吠而影響行車安全，故原告對
    於損害之發生亦與有過失等語置辯，並聲明原告之訴及其假
    執行之聲請均駁回；如受不利益之判決請准供擔保免為假執
    行。
三、按因故意或過失，不法侵害他人之權利者，負損害賠償責任
    ，民法第184 條第1 項前段定有明文，而該條所謂之權利，
    應指一切私權而言，故因身體上所受損害致生財產上之損害
    者，當然包括在內，有最高法院39年台上字第987 號判例可
    資參照。次按動物加損害於他人者，由其占有人負損害賠償
    責任，但依動物之種類及性質，已為相當注意之管束，或縱
    為相當注意之管束而仍不免發生損害者，不在此限；不法侵
    害他人之身體或健康者，對於被害人因此喪失或減少勞動能
    力或增加生活上之需要時，應負損害賠償責任；又不法侵害
    他人之身體或健康者，被害人雖非財產上之損害，亦得請求
    賠償相當之金額；民法第190 條、第193 條第1 項、第195
    條第1 項前段分別設有明文規定。
四、本件依民事訴訟法第270 條之1 第1 項第3 款、第271 條之
    1 規定，整理並協議簡化爭點及不爭執事項後，兩造同意就
    本院於94年7 月13日言詞辯論程序中，兩造協議簡化之爭點
    為主張及辯論（見本院94年度訴字第49號卷第108 頁）。查
    被告在坐落苗栗縣竹南鎮○○路121 號兼營金樂麵包店之住
    處內，飼有黃色土狗一隻，平日竟疏未注意看管，放任該狗
    在路上閒晃，於92年2 月9 日上午7 時40分左右，適原告騎
    乘車號SFA ─713 號輕型機車，並在腳踏板上附載平日豢養
    之黑色小狗，行經上址，上開黃狗遂尾隨追逐原告所騎乘之
    機車，至同鎮○○路117 號前處，導致原告一時驚嚇致機車
    重心不穩而往右前方傾倒，造成原告身體手臂受有傷害，二
    者間有相關因果關係存在，原告因而支出醫療費用8,290 元
    、增加生活所需費用1,950 元，而被告上開不法侵害行為業
    經臺灣高等法院臺中分院以94年度上易字第378 號判決拘役
    30日確定之事實，為兩造所不爭執，復有原告提出之醫療單
    據11張、車資及菜籃修理費用收據各一紙在卷可稽（見本院
    同上卷第36-43 頁），自堪信原告上開主張為真。是以，參
    酌上開說明，原告自得依據侵權行為之法律關係，請求被告
    負損害賠償責任。而本件兩造之爭點，則分述如下：
  (一)原告有無減少勞動能力之損失部分：
  1.按民法第193 條第1 項所謂減少勞動能力，乃指職業上工作
    能力一部之滅失而言，倘被害人之工作能力僅一時減弱，將
    來有恢復之可能，則恢復之後，再難謂其勞動能力減少。又
    被害人減少勞動能力之程度時，應斟酌被害人之職業、智能
    、年齡、身體或健康狀態等各種因素，有最高法院93年度台
    上字第2021號判決可資參酌。查原告確因被告所飼養之小黃
    狗追逐，致機車重心不穩倒地造成身體受傷之事實，已如前
    述，本院審酌原告所提出之慈祐醫院92年7 月10日診斷證明
    書記載內容以觀，原告自受傷翌日即92年2 月10日起至同年
    3 月11日門診5 次（見臺灣苗栗地方法院檢察署92年度偵字
    第3018號卷第18頁）；及依慈祐醫院92年12月19日慈醫字第
    9283號函說明記載：「甲○○（即原告）於92年2 月10日上
    午來院門診，主訴跌倒右肩損傷疼痛，外觀並無傷口，但右
    肩關節，建議不宜劇烈運動」等字句以觀（見同上偵查卷第
    38頁），依一般驗傷程序，醫師本來即會參考傷者之主述意
    見，則慈祐醫院上開記載與常情並不相違。
  2.參酌證人即原告之好友王振賢於刑事偵審中證稱：「我到場
    後，甲○○跟我說，她被狗追有受傷‧‧‧‧依我當時看甲
    ○○，她很氣憤」等語（她當時有無說她何處受傷？）有的
    ，在現場她不是刻意翻起袖子，但她說有擦傷‧‧‧‧我有
    看到她的手有擦傷」等語（分見同上偵查卷第79頁、本院93
    年度易字第45 9號卷第114 頁）；及原告係於44年4 月30日
    出生，有戶籍謄本在卷可參，距侵權行為發生日即92年2 月
    9 日，屬於中年女性，本身為藝術創作者，且原告於刑事庭
    審理中供稱：於受傷後當日尚能與友人同往距事發地點車程
    近1 小時遠之苗栗縣泰安鄉錦水泡溫泉，於翌日始就醫（見
    本院93年度易字第45卷第43、45頁），本院審酌原告僅單純
    受到擦傷、傷後之活動能力及原告受傷時之年齡等情況，堪
    認原告所受之傷勢至為輕微，並無喪失或減少勞動能力，原
    告此部分之主張，自不足取。
  (二)慰撫金部分：
    查原告主張被告未盡管束所飼養之狗注意義務，致其騎乘機
    車遭被告所飼養之黃狗追逐不慎傾倒，造成原告身體手臂受
    有多處擦傷，精神上痛苦不堪，衡情非屬無據，應堪採信。
    本院審酌原告為高中畢業，係從事藝術工作者，雖無所得稅
    申報紀錄，然在苗栗縣竹南鎮○○段有土地一筆；而被告則
    國中畢業，開設糕餅店，亦在同段上有土地及建物各一筆，
    有本院依職權查詢兩造財產總歸戶資料及所得稅申報資料在
    卷可稽（見本院94年度訴字第49號卷第14-22 頁），復為兩
    造所不爭執，及原告所受傷害程度等一切情狀，認原告請求
    給付精神慰藉金400, 000元，容屬過高，應核減為50,000元
    ，方屬公允，原告逾此部分之請求，即屬無據。
五、從而，原告因被告過失不法侵害行為，致身體受傷所受損害
    合計60,240元（即8,290+1,950+ 50,000=60,240）元。惟按
    損害之發生或擴大，被害人與有過失者，法院得減輕賠償金
    額或免除之，民法第217 條第1 項定有明文。此項規定之目
    的，在謀求加害人與被害人間之公平，故在裁判上法院得以
    職權減輕或免除之，有最高法院85年台上字第1756號判例意
    旨可資參照。查機車腳踏板部分之空間本屬有限，置放會移
    動之狗隻於上，會受到狗隻之跳動，而導致重心不穩，此為
    一般人所普知，而原告既曾為被告女兒周惠敏所豢養之另一
    隻黑狗所咬傷，早知道行經該處會有被狗追逐之可能，且狗
    本有互相對吠追逐之情形，亦已為原告所明知（見臺灣苗栗
    地方法院檢察署92年度偵字第3018號卷第10頁），乃原告竟
    仍置放黑狗於騎乘之機車上，姑不論本件黃狗之追逐起因究
    係是原告機車上之黑狗所誘發或源自上開兩隻狗之對吠或其
    他原因（客觀上難以確知），但參酌原告於騎機車時附載狗
    隻，本應注意其隨時可能引起路旁狗隻追逐或對吠，而有造
    成危險之可能，其竟未予注意，故原告對於其受傷之結果，
    亦屬與有過失。參酌上開說明及規定，減免被告損害賠償責
    任20% 。是被告所負損害賠償金額應依此比例減輕為48,192
    元。
六、綜上所述，原告依侵權行為之法律關係，請求被告給付48,1
    92元，及自起訴狀繕本送達被告翌日即93年11月3 日起至清
    償日止，按年息5 ％計算之法定遲延利息，為有理由，應予
    准許，逾此範圍之請求，則屬無據，應予駁回。
七、本判決原告受勝訴部分所命給付金額未逾500,000 元，依民
    事訴訟法第389 條第1 項第5 款之規定，本院自應依職權宣
    告假執行，原告雖陳明願供擔保請准宣告假執行，無非促使
    法院職權之發動，自毋庸另為准駁之諭知。又被告陳明願供
    擔保請准免為假執行之宣告，亦無不合，爰酌定相當擔保金
    額准許之。另原告受敗訴部分，其假執行之聲請，已失所附
    麗，應予駁回，附此敘明。
八、據上論結，本件原告之訴為一部有理由，一部無理由，依民
    事訴訟法第79條、第389 條第1 項第5 款、第392 條第2 項
    ，判決如主文。
中　　華　　民　　國　　94　　年　　7 　　月　　27　　日
                  民事庭法　官　吳振富
以上正本係照原本作成
如對本判決上訴，須於判決送達後20日內向本院提出上訴狀
中　　華　　民　　國　　94　　年　　7 　　月　　27　　日
                        書記官　陳玲誼
